【裁判字號】    99,交聲,2153
【裁判日期】    990729
【裁判案由】    交管條例聲異
【裁判全文】
臺灣板橋地方法院交通事件裁定        99年度交聲字第2153號
原處分機關  交通部公路總局臺北區監理所板橋監理站
異  議  人
即受處分人  甲○○
上列異議人即受處分人因違反道路交通管理處罰條例案件，對於
交通部公路總局臺北區監理所板橋監理站於民國99年6 月14日所
為之處分（原處分案號：板監裁字第裁41-C00000000號），聲明
異議，本院裁定如下：
    主    文
原處分關於罰鍰部分撤銷。
上開撤銷部分不罰。
其他異議駁回。
    理    由
一、原處分意旨略以：因異議人即受處分人甲○○前於民國98年
    6 月27日1 時7 分許，駕駛車號JC7-768 號重型機車，行經
    臺北縣永和市○○路與永利路口時，有「酒後駕車經測試為
    0.67 mg/L 」之違規，經警當場製單舉發，乃依道路交通管
    理處罰條例第35條第1 項第1 款、第24條第1 項第2 款規定
    ，裁處罰鍰新臺幣（下同）45,000元、吊扣駕駛執照12個月
    ，並施以道安講習。
二、異議意旨略以：異議人於上揭時、地因酒後駕車事件，已於
    98年6 月29日至臺北市交通裁決所辦理駕照吊扣，另經臺灣
    板橋地方法院檢察署（下稱板橋地檢署）為緩起訴處分，命
    異議人向地方自治團體臺北縣政府支付緩起訴處分金50,000
    元，異議人業已於98年11月10日繳付，基於一事不二罰之規
    定，原處分機關不應再為裁處罰鍰，爰聲明異議，請求撤銷
    交通違規罰款之處分。
三、按汽車駕駛人，駕駛汽車經測試檢定，酒精濃度超過規定標
    準者者，處15,000元以上60,000元以下罰鍰，並當場移置保
    管其車輛及吊扣其駕駛執照1 年，道路交通管理處罰條例第
    35條第1 項第1 款定有明文。惟按行政罰法第26條第1 項前
    段明定：一行為同時觸犯刑事法律及違反行政法上義務規定
    者，依刑事法律處罰之。足見當處罰目的、方式相同時，若
    依刑事法律處罰足以資警惕時，即無為一事二罰再處以行政
    罰之必要。又按刑事訴訟法第253 條之1 所指之緩起訴處分
    ，其中檢察官命被告為金錢給付部分，並得為民事強制執行
    名義，而具有強制性、懲罰性；雖不若易科罰金係以支付金
    錢作為自由刑之替代，惟經由緩起訴處分條件之履行，可使
    其免於遭檢察官起訴，仍具有替代刑罰之效果，且實質上有
    一定金額之支付，而屬「實質之刑事法律處罰」，自應有行
    政罰法第26條第1 項「一事不二罰」規定之適用，此由同法
    第2 項未將緩起訴處分與不起訴處分等同列，益見緩起訴處
    分有同法第1 項規定之適用。
四、經查：
  (一)異議人有於前述時地，酒後駕駛上開重型機車，經警檢測呼
    氣酒精濃度達0.67mg/L，原處分機關乃裁處罰鍰45,000元等
    情，有臺北縣政府警察局舉發違反道路交通管理事件通知單
    、原處分機關違反道路交通管理事件裁決書各1 紙附卷可稽
    ，堪予採憑。又異議人因上開酒駕案件，業經板橋地檢署檢
    察官於98年7 月24日以98年度速偵字第3584號為期間1 年、
    於98年9 月11日起至98年12月10日之期間內支付50,000元予
    臺北縣政府之緩起訴處分，並於98年7 月24日確定，且異議
    人已於98年11月10日支付50,000元予臺北縣政府，嗣該緩起
    訴期間於99年7 月23日屆滿未經撤銷等情，有板橋地檢署執
    行緩起訴處分命令通知書、臺灣高等法院被告前案紀錄表各
    1 份在卷可稽，亦堪認定。
  (二)揆諸前段之規定及說明，異議人既已受緩起訴之處分，實質
    上係該當行政罰法第26條第1 項所定之「刑事法律處罰」，
    而有「一事不二罰」規定之適用；且其所履行之金錢給付顯
    已超過「道路交通管理事件統一裁罰基準表最低裁罰基準」
    （本件係酒後駕駛機器腳踏車故為「45,000元」），是原處
    分機關自不得再加以裁罰。再者，原處分機關對異議人上開
    酒後駕車之違規行為，施以其他種類行政罰部分，除援引道
    路交通管理處罰條例第35條第1 項第1 款之規定，吊扣駕駛
    執照12個月外，並依同條例第24條第1 項第2 款之規定，施
    以道路交通安全講習，均未違反行政罰法第26條第1 項之規
    定，是關於此部分之異議，核無理由，應予駁回。
  (三)至原處分機關援引交通部95年7 月17日交路字第0950006986
    號函釋暨法務部行政罰法諮詢小組第1 次會議記錄（94年7
    月28日），認：「緩起訴乃附帶條件的不起訴處分，亦即是
    不起訴的一種，當依該部…及行政罰法第26條第2 項規定辦
    理…」云云。惟按法官依據法律獨立審判，憲法第80條載有
    明文。各機關依其職掌就有關法規為釋示之行政命令，法官
    於審判案件時，固可予以引用，但仍得依據法律，表示適當
    之不同見解，並不受其拘束，司法院大法官會議解釋釋字第
    216 號解釋意旨可資參照。是原處分機關所提前開交通部函
    釋，既與本院前揭見解不同，本院並不受其拘束，附此敘明
    。
五、綜上所述，原處分裁處異議人罰鍰45,000元部分，核與前揭
    規定與說明不符，容有未洽，自應由本院撤銷該部分，改諭
    知不罰，以資適法。又因本件酒後駕車部分為一個違規行為
    ，吊扣處分、裁處罰鍰與道安講習無從區分，異議人雖對於
    前開吊扣駕照及道安講習部分未為不服，惟依道路交通管理
    處罰條例第89條規定：「法院處理交通事件，準用刑事訴訟
    法之規定」，則原處分關於前開裁處罰鍰與道安講習部分與
    吊扣駕駛執照部分，應認均為異議聲明之效力所及，本院自
    得併為審酌。從而，異議人提起本件聲明異議關於原處分之
    罰鍰部分，為有理由，應由本院將原處分關於罰鍰部分撤銷
    ，其餘異議則無理由，應予駁回。
據上論斷，應依道路交通案件處理辦法第19條、第20條前段，裁
中    華    民    國    99    年    7     月    29    日
                    交通法庭  法  官  鄭凱文
以上裁定正本證明與原本無異。
對於本件裁定如有不服，應於送達後5 日內，向本院提出抗告書
狀，敘述抗告之理由，抗告於臺灣高等法院。
                              書記官  陳筱惠
中    華    民    國    99    年    7     月    29    日

司法院資訊處製作；財團法人民間司法改革基金會備份。
